臺灣橋頭地方法院民事裁定
108年度消債更字第92號
聲請人即債  莊雅純  
務人                
0000000000000000

上列當事人因消費者債務清理事件聲請更生，本院裁定如下：
    主  文
聲請人莊雅純自民國一百零八年九月二十日下午四時起開始更生
程序。
命司法事務官進行本件更生程序。
    理  由
一、聲請意旨略以：聲請人即債務人莊雅純前向金融機構辦理消
    費借貸、信用卡契約等，致積欠無擔保債務計新臺幣（下同
    ）4,159,380元，因無法清償債務，於民國95年間曾依中華
    民國銀行公會會員辦理消費金融案件無擔保債務協商機制請
    求共同協商債務方案，而向最大債權銀行安泰商業銀行股份
    有限公司（下稱安泰銀行）申請協商，而與各債權銀行達成
    分期還款協議，同意自95年8月起分240期，於每月10日繳款
    23,115元，以各債權銀行債權金額比例清償各項債務至全部
    清償為止，惟聲請人當時收入扣除個人必要支出後實無法負
    擔上開協商款，遂於95年10月間毀諾，此實乃不可歸責於聲
    請人之事由所致，因聲請人有不能清償債務或有不能清償之
    虞，復未經法院裁定開始清算程序或宣告破產，爰依法聲請
    准予裁定更生等語。
二、按「債務人不能清償債務或有不能清償之虞者，得依本條例
    所定更生或清算程序，清理其債務。」、「債務人對於金融
    機構負債務者，在聲請更生或清算前，應向最大債權金融機
    構請求協商債務清償方案，或向其住、居所地之法院或鄉、
    鎮、市、區調解委員會聲請債務清理之調解；且協商或調解
    成立者，債務人不得聲請更生或清算。但因不可歸責於己之
    事由，致履行有困難者，不在此限。」消費者債務清理條例
    第 3條、第151 條第7 項分別定有明文。所謂「不可歸責於
    己之事由」，原則上係指客觀上聲請人有收支狀況之變動，
    諸如物價上漲、家屬患病等導致支出增加，或因意外、病痛
    無法工作、僱用之公司倒閉或裁員、減薪等以致收入減少等
    情；又縱使財產及收支狀況無甚變動，但因協商時居於劣勢
    ，未能實質協議，僅為爭取利息減少及分期清償之些許優惠
    ，勉予允諾，惟其財產及收入客觀上存有難以如期履行之情
    形，亦應認該當。債務人雖因不可歸責之原因致不能履行協
    商條件，仍應符合「不能清償或有不能清償之虞」法定要件
    ，亦即應綜合債務人之財產、信用、收支與其所負全部債務
    等狀況，評估其是否仍有償債能力，或即使仍得勉力清償，
    但是否因年紀已長、身罹疾患、工作條件不佳或其他相類似
    之因素，可預期足以影響日後基本生活之維持，而有不能清
    償之虞等情，為其判斷之準據。
三、經查：
  ㈠聲請人前向各金融機構辦理消費貸款、信用卡契約等致現至
    少積欠無擔保債務4,159,380元（含資產管理公司債務382,4
    68元），前即已因無法清償債務，依中華民國銀行公會會員
    辦理消費金融案件無擔保債務協商機制請求共同協商債務方
    案，向最大債權金融機構安泰銀行申請協商，而與各債權銀
    行達成最終分期還款協議，同意自95年8月起分240期，於每
    月10日繳款23,115元，各債權銀行債權金額比例清償各項債
    務至全部清償為止，惟於95年10月即毀諾等情，有債權人清
    冊、財團法人金融聯合徵信中心前置協商專用債權人清冊、
    信用報告、安泰銀行陳報狀暨所附協議書等件在卷可稽（見
    本院卷第13至19頁、第31至35頁、第99至101頁），堪認上
    情屬實。經核聲請人毀諾時之勞工保險投保薪資為18,300元
    ，此有勞工保險被保險人投保資料表可稽（見本院卷第25頁
    ），以此收入扣除衛福部社會司所公告高雄市95年度最低生
    活費標準10,072元後僅餘8,228元，顯無法負擔每月23,115
    元之還款金額，難以期待聲請人依約履行，應屬不可歸責於
    聲請人之事由致不能履約，並無違常。是聲請人所稱確有不
    可歸責於己之事由，致不能履行原協商條件，揆諸前開論述
    ，自應屬不可歸責於己之事由，是聲請人主張其於與債權銀
    行達成前開協商結論後，已因不可歸責於己之事由致履行顯
    有重大困難，尚屬可信。
  ㈡聲請人現任職於高雄市政府地政局旗山地政事務所，依107年
    6月至108年5月薪資明細表所示，薪資總額為244,077元，另
    領有年終獎金34,650元，核每月平均薪資約23,227元，而其
    名下尚有富邦人壽保險解約金9,656元，107年度申報所得為
    286,553元，核每月平均所得23,879元，現勞保投保薪資22,
    800元等情，有財產及收入狀況說明書、綜合所得稅各類所
    得資料清單暨國稅局財產歸屬資料清單、勞工保險被保險人
    投保資料表、薪資明細表、薪資轉帳存摺內頁、富邦人壽保
    險股份有限公司陳報狀等件附卷可證（見本院卷第6至11頁
    、第25至28頁、第78至97頁、第102頁）。則查無聲請人有
    其他收入來源，佐以聲請人已提出薪資明細表及薪資轉帳存
    摺內頁為證，故以較高之所得清單所示每月平均所得23,879
    元作為核算其現在償債能力之基礎，應能反映真實收入狀況
    。
  ㈢至聲請人個人日常生活必要費用部分，審酌聲請人負債之現
    況，基於社會經濟活動之互賴及誠信，該日常生活所需費用
    ，自應節制開支，不得有超越一般人最低生活標準之享受，
    否則反失衡平，本院依消債條例第64條之2第1項，參酌衛福
    部社會司所公告歷年最低生活費標準，108年度高雄市最低
    生活費標準13,099元之1.2倍為15,719元，則聲請人每月最
    低生活費除有特殊情形並有證據證明者外，自宜以此為度，
    始得認係必要支出。聲請人主張每月全部個人必要生活費為
    15,449元，已低於上開標準15,719元，應屬可採。
  ㈣綜上所述，以聲請人現每月收入23,879元為其償債能力基準
    ，扣除其每月個人之必要生活費用15,449元後，僅餘8,430
    元，而聲請人目前負債總額為4,159,380元，扣除保險解約
    金9,656元後，債務餘額為4,149,724元，以上開餘額按月攤
    還結果，約41年期間始能清償完畢，堪認聲請人確有不能清
    償債務或有不能清償之虞之情事。從而，聲請人主張已不能
    清償債務，聲請本院准予更生，依所舉事證及本院調查結果
    ，即無不合。
四、末按「法院開始更生程序之裁定，應載明其年、月、日、時
    ，並即時發生效力。」、「法院裁定開始更生或清算程序後
    ，得命司法事務官進行更生或清算程序，必要時得選任律師
    、會計師或其他適當之自然人或法人一人為監督人或管理人
    。」消費者債務清理條例第45條第1 項、第16條第1 項分別
    定有明文。本件聲請人其目前收入及財產狀況，不能履行債
    務，依聲請人其目前收入及財產狀況，未償之債務亦屬不能
    清償，有如上述。此外，復查無聲請人有消費者債務清理條
    例第46條各款所定駁回更生聲請等事由，從而，聲請人聲請
    更生，洵屬有據，應予准許，爰命司法事務官進行本件更生
    程序。
五、依消費者債務清理條例第11條第1 項、第45條第1 項、第16
    條第1 項，裁定如主文。
中　　華　　民　　國　 108　　年　　9 　　月　　20　　日
              　　民事庭　法　官　李姝蒓
以上正本係照原本作成。
本裁定已於108年9月20日下午4 時公告。
本裁定不得抗告。
中　　華　　民　　國　 108　　年　　9 　　月　　20　　日
  　                      書記官　郭南宏